【裁判字號】    89,判,1486
【裁判日期】    890512
【裁判案由】    新型專利異議
【裁判全文】
行  政  法  院  判  決                          八十九年度判字第一四八六號
    原      告  禾昌興業股份有限公司
    代  表  人  甲○○
    訴訟代理人  乙○○  律師
    被      告  經濟部智慧財產局（承受原經濟部中央標準局業務）
右當事人間因新型專利異議事件，原告不服行政院中華民國八十七年九月十六日台八
十七訴字第四五一六六號再訴願決定，提起行政訴訟，本院判決如左︰
    主  文
原告之訴駁回。
    事  實
緣關係人鴻海精密工業股份有限公司於民國八十五年十月十二日以其「電連接器之固
持裝置」係於絕緣本體內設有收容空間及卡固室，收容空間之一側一體延伸出導引槽
；固持裝置，可裝設於收容空間內，俾將電連接器固持於基板，固持裝置包括主體部
，呈板片狀並具有第一端緣及第二端緣；卡固部，自鄰近主體部之第一端緣處延伸而
出，並呈突起狀以嵌固於電連接器內部；導引部，從主體部上沖壓成形，使導引部至
少一部位與主體部板面呈現非共平面狀；基板扣持部，為自主體部與第二端緣處向外
延伸之扣持結構，以作為扣持基板之用等情，向被告申請新型專利，經被告編為第0
0000000號審查，准予專利（下稱系爭案）。公告期間，原告以本案申請前已
見於刊物，係運用申請前之習用技術、知識，未能增進功效，有違專利法第九十七條
、第九十八條第一項第一款及第二項規定云云，對之提起異議。案經被告審查，為本
案異議不成立之審定，發給八十六年十一月五日（八六）台專（判）○四○二四字第
一四二八七五號專利異議審定書。原告不服，提起訴願、再訴願均遭決定駁回，遂向
本院提起行政訴訟，茲摘兩造訴辯意旨如次：
甲、原告起訴意旨略謂︰
一、按被告在其異議不成立理由中認為系爭案件之導引部與主體部係呈非共平面之構
    造且導引槽延伸方向與異議申請書附件二（即第00000000號專利案說明
    書及其公告，下稱附件二）不同，而認為附件二不具證據力，誠難令人心服，附
    件二除了上述與系爭案之差異以外，已揭露系爭案之主要技術內容，顯然被告未
    察及此，嫌有未洽。
二、次查被告僅各別就異議申請書附件二、附件三（即第00000000號專利說
    明書及其公告，下稱附件三）、附件四（即第00000000號專利案說明書
    及其公告，下稱附件四）分別與系爭案件比較，因而忽略系爭案件係附件二、三
    、四之公開技術內容的等效運用，亦難令人心服，且異議當時所呈附件二之固定
    裝置的下腿部（）、第一端緣（a ）、第二端緣（b ）、第三端緣（e ）、卡
    固部（c ）、上腿部（）、絕緣材質之殼體（）、收容空間（ d）、槽縫（
    ）、閉鎖裝置（）（）、槽縫（）即相對於系爭案件之固持裝置的主體
    部(210)、第一端緣(212)、第二端緣(214)、第三端緣(216)、卡固部(220) 、導
    引部(230)、絕緣主體(100)、收容空間(110)、導引槽(130)、基板扣持部 (240)
    、卡固座(120)；而附件二相較於系爭案件，除了系爭案件之導引部(230)係向上
    翹起的與其本體呈非共平面狀，以及被異議案之卡固部(220) 係呈較長條凸體以
    外，附件二與系爭案件之技術內容實質相同，至於前述兩案不同點則亦為先前公
    開已知之附件三專利公報刊物內容中所廣為運用之技術的簡單轉用而不具創作性
    與進步性，這可另外由附件三加以佐證，該附件三其中之固定端子(220) 所翹起
    之第一角部位(228) 嵌插入其角(177) 的容納空間(172) （參考附件三第九圖、
    第十圖、第七圖）即與前述系爭案件之非共平面的導引部(230) 嵌入絕緣本體(1
    00) 之導引槽(130) 之技術手段相似；另外附件四其中之保持裝置(50)的保持部
    (53a )絕緣(72)之凹槽(74)（參考附件四圖四）即與前述系爭案之卡固部 (220)
    嵌插入絕緣本體的卡固室(120)的技術手段相似。
三、另附件二之專利案就功效而言亦較優於系爭案件，因該附件二之上腿部(26)（該
    上腿部具有前導邊緣(46)與絕緣材料之殼體(12)之槽縫(38)的導引作用可引導具
    有卡固作用之卡固部(c )迅速定位於絕緣材料之殼體(12)的槽縫(40)，而此即相
    對於系爭案件藉其導引部(230) 與絕緣本體(100) 之導引槽(130) 作用引領固持
    裝置 (200)之卡固部(220) 迅速卡固於絕緣本體(100) 之卡固室(120) 內，且該
    附件二之卡固部(c )形成長條凸體狀並與絕緣材料之殼體(12)的槽縫(40)嵌合以
    增加固持效果，即相對於系爭案件之卡固部(220) 係為長條凸體結構並與絕緣本
    體(100) 之長條卡固室(120) 嵌合；另外該附件二之對電連接器(10)之卡固方向
    係垂直電連接器(10)對基板之拔插方向（請參考附件二圖一之基本扣持閉鎖裝置
    (30)(32)，因此電連接器(10)插拔於基板時前述卡固部(c )之固持以及上腿部(2
    6)之固持的卡固效果較不會受前述拔插之影響而受損，此即相對於系爭案件對電
    連接器(10)之卡固方向係垂直電連接器(10)對基板之插板方向（參考附件一第三
    圖Ａ之基板扣持部(240) ），因是當電連接器(10)插拔於基板時，該固持裝置之
    卡固部(220) 之固持較不易因此而失效。
四、再者，原告於異議當時所呈附件五（即一九九六年四月發行之 ELECTRONIC COMP
    ONENTS ASIAN SOURCES雜誌，下稱附件五）上之CEFERO CO., LTD.公司所揭露電
    連接器產品與附件六（即附件五之「FIVE-IN-ONE HEADER」實體樣品，下稱附件
    六）標有「CEFERO」商標之產品係可相互佐證，因為附件五之公開日期無庸置疑
    ，且其外觀已清楚地看到具有相似於系爭案件基板扣持部(240) 之固持裝置(200
    ) 以及其收容空間(110) 之絕緣本體(100) ，這與附件六樣品之基本構造已經相
    同，更何況附件六之「CEFERO」字樣與附件五上之公司英文名稱「CEFERO」完全
    一樣可以證明，且其中「固持裝置」則包括有呈板片狀並具有第一端緣、第二端
    緣以及可作為料帶折斷區之第三端緣的主體部，自主體部之第一端緣處延伸而出
    並呈圓弧尖起以嵌固於電連接器內部，且略呈長形的凸字形體之卡固部，自主體
    部第二端緣處向外延伸之扣持結構的基板扣持部；而其「絕緣本體其內亦設有收
    容空間以及卡固室」；同樣的附件五、附件六其中之「固持裝置」並未揭露有系
    爭案件之導引部，而「絕緣本體」亦未揭露有系爭案件之導引槽，唯查系爭案件
    之申請專利範圍第一項、第二項、第三項、第六項、第七項、第十項、第十一項
    卻涵蓋了前述技術內容，被告未審及此亦難令人心服。
五、據上所述，被告以整體構造分別比對異議當時所呈附件二、附件三、附件四而忽
    略系爭案件係運用申請前公開、公知之附件二的主要技術內容顯失公平，更何況
    與附件二之差異點亦可見於附件三、附件四部份技術內容，顯然為習知技術內容
    的等效轉用未增進功效，有違專利法第九十八條第二項之規定，至於附件五由外
    觀上已看出與系爭案件相似之主要構件，並加上附件六之佐證，亦可證明業於系
    爭案件之申請專利範圍第一、二、三、六、七、十、十一項已涵蓋了先前技術，
    被告未能詳查顯失公平，為此乃依法提起行政訴訟。
乙、被告答辯意旨略謂︰
一、本案之整體構造與附件二、三、四並不相同，所運用之技術亦不相同，於異議審
    定書及訴願決定書中已有詳細論述，而原告亦不否認本案與附件二不相同，又查
    該不同處在附件三、四中並未有所揭示，原告僅以相似之字詞描述，顯非恰當。
二、附件五僅揭示外觀照片，附件六樣品並未揭露本案固持裝置之導引部及絕緣本體
    之導引槽，為原告所不否認者，且附件五、六並未構成關聯性證據，故附件五、
    六均不足以證明本案不具新型專利要件。
三、起訴理由將系爭案之構造分解再與異議證據比較，已非恰當，又縱然將附件二、
    三、四綜合起來與系爭案比較，仍與系爭案不相同，故系爭案仍具有新穎性及進
    步性。
四、綜上所述，被告所為本案異議不成立之審定並無違法，原告之訴無理由，敬請予
    以駁回。
    理  由
一、按經濟部中央標準局已於八十八年一月二十六日改制為經濟部智慧財產局，承辦
    有關專業之商標等申請案件，故由本院逕將被告列為經濟部智慧財產局，合先
    明。
二、按「稱新型者，謂對物品之形狀、構造或裝置之創作或改良」為專利法第九十七
    條所明定。又新型專利，必需可供產業上利用者，亦為同法第九十八條第一項所
    明定。而公告中之新型，任何人認有違反第一百零五條準用第二十七條或第九十
    七條至第九十九條規定者，得自公告之日起三個月內，備具異議書，附具證明文
    件，向專利專責機關提起異議，專利法第一百零二條復有明文，是專利異議案應
    依所提異議證據審查之，倘證據不足以證明其有違規定者，自應為異議不成立之
    處分。
三、經查：附件二之第00000000號「電氣連接器用之印刷電路板安裝裝置」
    專利案，包括一電介質外殼，用以安裝可連接至電路板上適當電路軌跡之多個端
    子，以及在外殼上之板安裝裝置用以安裝此連接器於電路板之表面上，板安裝裝
    置包括一Ｃ形部分，此部分界定上部腿和下部腿，分別地插入外殼內之一對槽縫
    中，以及槽縫之前導邊緣，以接合各自一個腿之自由端，以偏壓此板安裝裝置進
    入外殼上之可靠位置中。與系爭案比較，附件二之上部腿與下部腿係同平面之構
    造，而系爭案之導引部與主體部係呈非共平面狀之構造，附件二以上部腿及下部
    腿插入外殼之槽縫中，並以槽縫之前導邊緣接合上部腿之自由端，而系爭案以突
    起之卡固部嵌固於絕緣殼體之卡固室，以導引部插入導引槽中，又附件二之槽縫
    皆呈同一方向延伸，而系爭案之導引槽係自收容空間側向延伸，故二者整體構造
    並不相同，所運用之技術亦不相同。至異議附件三之第00000000號「固
    定端子」專利案，其中揭示固定端子所翹起之第一角部位嵌插入其角的容納空間
    ；附件四之第00000000號「保持裝置及具有保持裝置之連接器」專利案
    ，其中揭示保持裝置之保持部被壓入絕緣殼體之凹槽。與系爭案比較，附件三、
    四均未具揭示任何導引之構造，且系爭案之固持裝置對電連接器之卡固方向係與
    電連接器對基板之插入或拔取方向垂直，而附件三之固定端子及附件四之保持裝
    置對電連接器之卡固方向係與電連接器對基板之插入或拔取方向相同，又附件三
    以其第一角部固定該固定端子於容納空間與本案以長條凸體狀之卡固部卡固於卡
    固室中不同，附件四之保持裝置具有兩個以上之保持部，且係自其主體部朝電路
    板方向延伸再向電連接器內部彎折設置，與本案之卡固部自主體部沿平行電路板
    方向設置不同，故本案之整體構造與附件三、四並不相同。另異議附件五之Elec
    tronic Components 雜誌，在第一六一頁揭示有CEFERO公司之產品廣告，附件六
    之樣品上標示有CEFERO字樣，原告稱係附件五之實物樣品，惟附件六之樣品並無
    型號與附件五相配合，實無法證明係附件五之實物樣品，而附件五又僅揭示產品
    外觀照片，無法與系爭案比較，又附件六之樣品並未揭露有系爭案固持裝置之導
    引部及絕緣本體之導引槽，故附件五、六均不足以證明系爭案不具專利要件。以
    上所，係前經濟部中央標準局依據原告專利異議申請書所附之前揭證據，並由
    被告通知被異議人鴻海精密工業股份有限公司提出答辯，指定審查委員審查之結
    果。嗣原告向經濟部提起訴願，由該部再將全部卷證送請財團法人工業技術研究
    院電腦與通訊工業研究所審查結果認為：「系爭案與異議證據二、三、四就其構
    件而言，均屬同一功效之構件，訴願理由謂其為利用申請前之技術組合轉用且未
    能增進其功效提出訴願，但系爭案於固持裝置之導引部與主體間成一非共平面之
    構造改良，具有其增進定位卡固之功能，具有其效益，其運用技術與異議證據並
    不相同，其不同處非一般業者容易思及，具困難度，難謂其不具新穎性與進步性
    。異議證據五、六，並未揭露系爭案固持裝置之導引部及絕緣主體之導引槽等專
    利特徵，因此不具證據力。另訴願理由謂系爭案申請專利範圍未能與先前技術清
    楚界定，但系爭案之申請專利範圍係以整體構造述，且提出之異議證據亦與系
    爭案不同，系爭案仍符合專利申請要件。綜合上述意見，建議異議訴願不成立，
    保留『電連接器之固持裝置』專利權。」有該研究所之審查意見書存訴願卷可參
    。該項審查意見公正客觀，其結論既與被告處分無異，足證被告所為異議為不成
    立之審定，並無違誤，訴願及再訴願決定遞予維持，亦無不合。原告起訴，猶執
    陳詞爭執，為無理由，應予駁回。
據上論結，本件原告之訴為無理由，爰依行政訴訟法第二十六條後段，判決如主文。
中    華    民    國     八十九      年      五      月      十二       日
                    行 政 法 院 第 四 庭
                                審 判 長 評  事      葉  振  權
                                         評  事      趙  永  康
                                         評  事      吳  明  鴻
                                         評  事      尤  三  謀
                                         評  事      陳  光  秀
右  正  本  證  明  與  原  本  無  異
                                         法院書記官  阮  桂  芬
中    華    民    國     八十九      年      五      月      十五       日


司法院資訊處製作；財團法人民間司法改革基金會備份。
